【裁判字號】    89,易,497
【裁判日期】    900423
【裁判案由】    偽造文書
【裁判全文】
臺灣雲林地方法院刑事判決                          八十九年度易字第四九七號
    公  訴  人  臺灣雲林地方法院檢察署檢察官
    被      告  乙○○
右列被告因偽造文書案件，經檢察官提起公訴（八十九年度偵字第二五二一號），本
院判決如左︰
    主  文
乙○○行使偽造汽車車牌，足以生損害於公眾及他人，累犯，處拘役伍拾玖日，如易
科罰金，以參佰元折算壹日。
扣案偽造之「ＬＬ－一七九號」車牌貳面沒收。
    事  實
一、乙○○前於七十七年間因殺人案件，經臺灣高等法院台中分院判處有期徒刑十二
    年確定，於八十五年十二月十七日執行完畢，竟不知悔改，因其所有之引擎號碼
    0000000號大客車未懸掛車牌，為使該未懸掛車牌之大客車能營業使用，
    避免因無牌照營業受罰，竟於八十八年七月中旬某日，在嘉義交流道附近，以每
    月租金新台幣（下同）三萬元，向真實年籍不詳自稱「明輝」之成年男子租用其
    所持有偽造之「ＬＬ－一七九號」車牌二面，並將該偽造之車牌照懸掛在上開大
    客車上，再於八十八年八月二十四日僱用不知情之司機朱文福（已另案為不起訴
    處分）駕駛該懸掛偽造「ＬＬ－一七九號」車牌之大客車載客營業行駛於道路上
    ，而行使該偽造之車牌，足以生損害於監理機關、警察機關對於車輛及行車管理
    之正確性及「ＬＬ－一七九號」號車主。嗣於八十八年九月十六日十九時四十分
    許，在國道一號高速公路岡山收費站北向處，為警查獲，並扣得偽造之「ＬＬ－
    一七九號」車牌二面。
二、案經內政部警政署國道公路警察局第五警察隊報請臺灣高雄地方法院檢察署檢察
    官呈臺灣高等法院檢察署檢察長令轉臺灣雲林地方法院檢察署檢察官偵查起訴。
    理  由
一、訊據被告乙○○固不否認有於右揭時、地，向真實姓名年籍不詳綽號「明輝」之
    成年男子租用上開偽造之「ＬＬ－一七九號」車牌二面之事實，惟矢口否認有何
    上開犯行，辯稱：伊不知該車牌係偽造云云。經查：前揭被告向綽號「明輝」所
    租用之車牌，經送交通部公路局高雄監理所鑑定是否為偽造之車牌，經函覆：送
    鑑定之號牌「ＬＬ－一七九號」共計貳面與真牌不符。一、字體與真牌不符。
    二、四週Ｒ角與真牌不相符。三、底色與真牌不相符。四、四孔與真牌不相符。
    有交通部公路局高雄區監理所函暨運圓企業有限公司鑑定報告一紙在卷可稽，足
    見上開被告所持有之「ＬＬ－一七九號」車牌二面車牌確係偽造之車牌。次查，
    被告所有之引擎號碼0000000號之大客車申請之車牌為「ＫＫ─一四七號
    」，而「ＬＬ－一七九號」車牌係順睦通運股份有限公司所申領使用等情，業據
    證人甲○○於警訊中證述明確，並有車籍作業系統─查詢認可資料一紙及相片八
    幀在卷可憑，足認被告所懸掛前揭車號ＬＬ－一七九號車牌，並非其所有之上開
    車輛原應懸掛之車牌。至被告雖辯以：不知該車牌係偽造云云。惟按營業大客車
    車牌應由公司依法申請，由監理站核發，為眾所週知之事，被告自承已從事遊覽
    車司機一職五、六年餘，為從事大客車營業之人，就此自難諉為不知，且被告係
    因其所購得之上開引擎號碼0000000號之大客車遭監理站註銷車牌，不思
    正途循合法程序重新申請牌照，竟以三萬五千元之價格，在嘉義交流道向真實姓
    名年籍不詳綽號「明輝」之人租用前揭偽造之「ＬＬ－一七九號」車牌，就該車
    牌係偽造乙節，其應有認識，是被告上開所辯，無非係事後卸責之詞，不足採信
    。此外復有上開偽造之車號「ＬＬ－一七九號」車牌二面扣案可稽。本件事證明
    確，被告犯行應堪認定。
二、按汽車牌照為公路監理機關所發給，固具有公文書性質，惟依道路交通安全規則
    第十二條規定，汽車牌照僅為行車之許可憑證，自屬刑法第二百十二條所列特許
    証之一種，最高法院六十三年台上字第一五五○號著有判例可稽。被告乙○○將
    偽造之「ＬＬ－一七九號」車牌二面充當真正之車牌懸掛於車上而行使該偽造之
    車牌，足生損害於公路監理機關管理車籍之正確性及真正車主，核其所為，係犯
    刑法第二百十六條、第二百十二條之行使偽造特種文書罪。查被告前因殺人案件
    ，經臺灣高等法院台中分院判處有期徒刑十二年確定，於八十五年十二月十七日
    執行完畢，此有台灣高等法院被告全國前案紀錄表在卷可佐，其於五年內再犯本
    件最重本刑為有期徒刑以上之罪，為累犯，應依刑法第四十七條之規定加重其刑
    。爰審酌被告犯罪之動機、目的、手段、所生危害、所得利益、犯罪後態度等一
    切情狀，量處如主文所示之刑，並諭知易科罰金之折算標準。次按刑法第四十一
    條：「犯最重本刑為三年以下有期徒刑以下之刑之罪，而受六月以下有期徒刑或
    拘役之宣告，因身體、教育、職業或家庭之關係，執行顯有困難者，得以一元以
    上三元以下折算一日，易科罰金」，已於九十年一月十日經總統公布修正為第四
    十一條第一項：「犯最重本刑為五年以下有期徒刑以下之刑之罪，而受六個月以
    下有期徒刑或拘役之宣告，因身體、教育、職業、家庭之關係或其他正當事由，
    執行顯有困難者，得以一元以上三元以下折算一日，易科罰金」，同年月十二日
    生效。本件被告犯罪日期在前述法律修正前，犯罪後法律已有變更，然比較新舊
    法，本件均得易科罰金，依刑法第二條第一項前段之規定，應適用裁判時之新法
    即修正後之刑法第四十一條第一項規定，諭知易科罰金之折算標準，以資懲儆，
    併此敘明。扣案偽造之「ＬＬ－一七九號」車牌二面，為被告所有，供犯罪所用
    之物，爰依刑法第三十八條第一項第二款之規定宣告沒收。至公訴意旨以被告於
    八十九年八月二十四日前不詳時間，在不詳地點，偽造「ＬＬ－一七九號」車牌
    二面，另涉有刑法第二百十二條之偽造特種文書罪嫌云云。訊據被告矢口否認有
    何偽造上開「ＬＬ－一七九號」車牌二面之犯行，辯稱：上開車牌係伊向綽號「
    明輝」之成年男子所租用等語。按犯罪事實應依證據認定之，無證據不得推定其
    犯罪事實，刑事訴訟法第一百五十四條定有明文。
    經查，被告自警訊、偵查及本院審理時均供稱：該車號「ＬＬ－一七九號」車牌
    二面係伊向綽號「明輝」之男子所租用等語。雖被告自警訊、偵查及本院審理時
    均無法提供綽號「明輝」男子之真實姓名、住所及聯絡方式以供本院查證，其所
    供稱向綽號「明輝」租用該車牌之過程，亦與常情有悖，惟本件並無直接證據證
    明被告有偽造上開車號「ＬＬ－一七九號」之車牌二面之犯行，自不能僅憑被告
    持有該偽造之車牌，暨被告無法供出綽號「明輝」男子之真實姓名、住所及其所
    供租用車牌之過程與常情有悖，即遽認被告有前揭偽造車牌之犯行，此外復查無
    其他積極證據足資證明被告有前揭公訴意旨所指偽造車牌之犯行，原應為無罪之
    諭知，惟公訴意旨認此部分與前開有罪部分有實質上一罪之關係，爰不另為無罪
    之諭知，附此敘明。
據上論斷，應依刑事訴訟法第二百九十九條第一項前段，刑法第二條第一項前段、第
二百十六條、第二百十二條、第四十七條、第四十一條第一項前段、第三十八條第一
項第二款，罰金罰鍰提高標準條第一條前段、第二條，判決如主文。
本案經檢察官徐維嶽到庭執行職務。
中      華      民      國      九十     年      四     月    二十三    日
                                         臺灣雲林地方法院刑事第二庭
                                             法  官  冷  明  珍
右正本證明與原本無異
如不服本判決，應於判決送達後十日內，向本院提出上訴狀。（須附繕本）
                     書記官  周  麗  雲
中      華      民      國      九十     年      四     月    二十三    日
刑法第二百十二條
偽造、變造護照、旅券、免許證、特許證及關於品行、能力服務或其他相類之證書、
介紹書，足以生損害於公眾或他人者，處一年以下有期徒刑、拘役或三百元以下罰金
。


司法院資訊處製作；財團法人民間司法改革基金會備份。
